【裁判字號】    97,交聲,1574
【裁判日期】    970812
【裁判案由】    聲明異議
【裁判全文】
臺灣高雄地方法院交通事件裁定        97年度交聲字第1574號
原處分機關  高雄市政府交通局
異  議  人  甲○○
即受處分人
上列受處分人因違反道路交通管理處罰條例案件，對於高雄市政
府交通局交通事件裁決所於民國97年7 月7 日所為之處分（高市
交裁字第裁32-B00000000號），聲明異議，本院裁定如下：
    主  文
異議駁回。
    理  由
一、原處分意旨略以：異議人即受處分人甲○○於民國94年7 月
    13日下午5 時30分許，騎乘車牌號碼XPJ-570 號重型機車，
    行經高雄市○○路與大勇路交岔口，未依機車應二段式左轉
    規定，於該路口逕行左轉，經警當場攔停舉發，爰依道路交
    通管理處罰條例第48條第1 項第2 款、第63條第1 項第1 款
    之規定，裁處異議人罰鍰新台幣（下同）1,800 元，並記違
    規點數1 點。
二、聲明異議意旨略以：伊於上開時間，牽著上開機車穿越馬路
    要到大勇路去吃飯，員警在中正路與大勇路的紅綠燈下攔伊
    ，說伊未依規定兩段式左轉，但伊只是牽著機車走過去，並
    沒有違規，員警舉發顯有不實，原處分機關遽以裁罰，顯有
    違誤，爰依法聲明異議，請求撤銷原處分云云。
三、按汽車駕駛人轉彎時，不依標誌、標線、號誌指示者，處新
    台幣600 元以上1,800 元以下罰鍰，並記違規點數1 點，道
    路交通管理處罰條例第48條第1 項第2 款、第63條第1 項第
    1 款分別定有明文。
四、經查：
(一)本件異議人於上開時、地，騎乘上開重型機車，因不依標誌
    、標線、號誌指示違規（即未依規定兩段式左轉），經高雄
    市政府警察局交通大隊第一分隊員警許榕欽當場舉發，嗣經
    原處分機關即高雄市政府交通局依據道路交通管理處罰條例
    第48條第1 項第2 款、第63條第1 項第1 款之規定，於97年
    7 月7 日裁處異議人罰鍰1,800 元，並記違規點數1 點之事
    實，有上開裁決書、高雄市政府警察局高市警交字第B00000
    00 0號舉發違反道路交通管理事件通知單在卷可憑（見本院
    卷第3 、13頁）。
(二)證人即舉發本件違規事件之員警許榕欽於本院審理時具結證
    稱：伊站在大勇路上的土地銀行前面舉發，當時異議人是從
    中正四路由東向西往大勇路左轉，異議人是騎車過來，並不
    是牽著車子走過來，伊把異議人攔下來，告知異議人未依兩
    段式左轉之違規事由，如果異議人是牽著車子走過來，伊不
    會對異議人開單，伊是依據事實開單舉發，而且現場只有攔
    停異議人1 台車，所以不會有誤認的情形等語（見本院卷第
    21 頁） ，核與異議人到庭亦自承當日確有行經上開路口，
    並在該路口為警攔車取締等語相符（見本院卷第20頁），足
    認證人許榕欽所述攔停異議人之過程，應屬實在。至異議人
    雖否認有未依規定兩段式左轉之情，然證人許榕欽乃依法執
    勤之員警，與異議人素昧平生，並無仇隙嫌怨，其於執行交
    通勤務過程中，應無任意為不實舉發之可能，且其經本院傳
    訊到庭具結作證，亦無甘冒偽證罪責而故意誣陷異議人之理
    ，所述應可採信。
(三)本件道路交通違規時間係在94年7 月13日下午5 時30分許，
    ，日間光線應屬明亮，客觀外在環境天候狀況佳，證人許榕
    欽在視線良好之情形下，近距離目擊異議人交通違規之情，
    且其身為執行交通勤務專業警察人員，平時應有多次處理類
    似情形之經驗，亦不致發生誤認及誤記之危險。又交通勤務
    警察或依法令執行交通稽查任務人員，開單舉發違反道路交
    通管理處罰條例所列之違規事實，經公路主管機關或警察機
    關所為之裁決處罰，本質上為行政處分，係公務員基於職務
    上權力，依法就特定之具體事件所為，並具有公法上效果之
    單方行政行為。根據公務員為公法上行為具有公信力之原則
    ，該行政處分當可被推定為真正，且其據以依法處分之事實
    認定，亦應可推定為正確無誤，故本此公信原則，立法者乃
    賦予行政機關違反道路交通事件統一裁罰基準及處理細則等
    相關規定，使交通勤務警察或依法令執行交通稽查任務人員
    得當機處分，以達成維護交通秩序及公共安全之行政目的。
    而異議人於此並未就該執勤員警之舉發是否有誤提出相關證
    據以供調查，本院亦查無任何證據足資證明其有捏造事實違
    法取締之情事，則本件掣單員警即證人許榕欽本其維護交通
    秩序、安全職責所為之舉發，自應受到合法、正確之推定。
(四)又本件異議人未依規定二段式左轉之違規過程，若有監視錄
    影器錄影或拍照存證之物證資料，固可免除不必要之爭議，
    然員警執行交通勤務，依法並未要求就任何違規事項均必須
    錄影或拍照存證，此觀道路交通管理處罰條例第7 條之2 亦
    規定在當場不能或不宜攔截舉發之情況下，可逕行舉發之意
    旨即明，且因此等違規情事均發生於一剎那之間，除非恰有
    錄影設備或得拍攝快速移動畫面之照相設備，否則要求值勤
    警員或舉發機關需緊急錄影或拍照後以此為證，未免與執行
    勤務之實況相悖，並難以實行，故於因無法及時攝影取證之
    情況下，如無其他證據顯示舉發員警有誤認或故意構陷之情
    事時，尚難以舉發員警無法提出其他證據佐證，即認其所述
    不可採信，否則該未裝設科學儀器之路段，豈非陷入駕駛人
    得任意違規之狀態，自非妥適。而本件固除證人許榕欽之證
    詞外，無照片或其他證據以證明異議人有未依規定二段式左
    轉之行為，然異議人上開違規行為，已據證人許榕欽在本院
    結證明確，異議人於此亦未能提出證人許榕欽有誤認或故意
    構陷之具體事證，是縱裁決機關僅能由員警證明異議人之違
    規行為，而未能提出照片或其他證據證明，亦難認其未盡舉
    證責任，而遽認裁決機關之處分為不當，是異議人指稱無科
    學性儀器之照片為證云云，亦不足採。
五、綜上所述，異議人確有於前揭時、地駕車未依規定二段式左
    轉之違規行為。從而，原處分機關依道路交通管理處罰條例
    第48條第1 項第2 款、第63條第1 項第1 款等規定，裁處異
    議人罰鍰1,800 元，並記違規點數1 點，核無違誤，應予維
    持，本件異議人之異議為無理由，應予駁回。
據上論斷，應依道路交通案件處理辦法第19條，裁定如主文。
中    華    民    國    97    年    8     月    12    日
                  交通法庭    法  官  錢衍蓁
以上正本證明與原本無異。
如不服本裁定，應於收受送達後5 日內向本院提出抗告狀。
中    華    民    國    97    年    8     月    12    日
                              書記官  秦富潔


司法院資訊處製作；財團法人民間司法改革基金會備份。
